臺灣臺北地方法院刑事判決　　　　　　　　　　　　九十一年度交易字第二一五號
　　公　訴　人　臺灣臺北地方法院檢察署檢察官
　　被　　　告　甲○○
右列被告因業務過失傷害案件，經臺灣臺北地方法院檢察署檢察官聲請簡易處刑判決
（九十年度偵字第一三一五四號），本院臺北簡易庭認不宜適用簡易程序，移
依通常程序審理，本院判決如左：
    主  文
甲○○從事業務之人，因業務上之過失傷害人，累犯，處有期徒刑參月，如易科罰金
以參佰元折算壹日。
    事  實
一、甲○○前於民國八十三年間因違反著作權法案件，由臺灣新竹地方法院於八十四
    年九月二十九日以八十四年度易字第一○二四號裁判判處有期徒刑七月，嗣經臺
    灣高等法院於八十五年七月十八日以八十四年度上易字第五八七○號裁判，將其
    上訴駁回確定，並於八十六年五月十日執行完畢。詎仍不知悔改，其係臺北市某
    處不詳名稱之安親班老師，平日於固定時間以駕駛小客車負責接載學校放學後仍
    需到安親班就讀之學生為其附隨義務，為從事駕駛業務之人。於九十年五月二日
    十二時十分許，駕駛車牌號碼ＦＸ—八六五二號自用小客車沿臺北市○○○路由
    西向東方向在該路二段九十四號即國立臺北師範學院附設實驗國民小學（下稱師
    院實小）大門前臨時停車，欲接送安親班之學生林翰煜及林勝廷，然因乘坐其所
    駕駛自用小客車上之安親班學生開啟右後車門時，不慎撞及同向同車道停置路邊
    由丁○○所駕駛車牌號碼ＤＦ—八○二八號自用小客車之左前葉子板致有擦痕，
    事故發生後，丁○○因恐甲○○未予賠償即駕車逃逸，故欲乘坐甲○○之自用小
    客車一同前往汽車保養場，就車損部分予以估價，並囑其妻丙○○駕駛前揭已受
    損之自用小客車跟隨在後，甲○○駕駛汽車於行車前，本應注意隨車之乘客均已
    坐妥後始可行進，且依當時情形並無不能注意之情事，竟疏未注意及此，當丁○○正欲乘坐甲○○之自用小客車，其僅左腳上車而右腳仍在車外尚未坐定車內之
    際，甲○○即率而起動車輛前行，致丁○○之右腳掌因不及反應而遭甲○○小客
    車之右後輪壓傷，因而受有右下肢擦破傷三乘以一公分、三乘以二公分及紅腫十
    乘以五公分之傷害。
二、甲○○於肇事後，在未被有偵查犯罪職權之公務員知悉前，不逃避接受裁判，停
    留現場，在臺北市政府警察局大安分局交通分隊警員乙○○據報前往現場處理時
    ，即當場承認為肇事人，而知上情。
三、案經甲○○自首及丁○○訴由臺北市政府警察局大安分局報請臺灣臺北地方法院
    檢察署檢察官偵查後聲請簡易判決處刑，本院臺北簡易庭認不宜適用簡易判決處
    刑，移由本院改依通常程序審理。
    理  由
一、關於被告甲○○於右揭時、地駕駛前開車牌號碼之自用小客車在前述肇事地點，
    因未俟告訴人丁○○入內乘坐妥適即率而起動車輛前行，致告訴人之右腳掌不及
    反應而遭被告之自小客車右後輪壓傷，告訴人因而受有如事實欄所載等傷害之事
    實：(一)業據被告於九十年五月十五日警局詢問時自承：「當時我原本是要載黎某
    前往保養場，但我不知道黎某當時右腳尚在車外車門尚未關好，因為我急著要去
    載學生回家，所以才不慎壓傷黎某的右腳。」又九十年五月二日在臺北市立仁愛
    醫院所製作之交通事故談話記錄表亦稱：「‧‧‧但我不知道對方當事人並還未
    坐上車輛，我車為避免併排停車影響車流故就駛離，造成對方腳踝受傷（擦傷）
    」等語明確，(二)核與告訴人丁○○之指訴及其妻丙○○於警訊、檢察官偵訊時證
    述之情節大致相符，(三)復有臺北市政府警察局大安分局交通分隊製作記載本件車
    禍發生情形之道路交通事故調查報告表、交通事故談話紀錄表、道路交通事故補
    充資料表及交通事故分析研判表等件附卷可稽，(四)再告訴人丁○○因本件車禍分
    別受有前述等傷害，業據其提出臺北市立仁愛醫院之診斷證明書一紙在卷足憑（
    見偵查卷第八頁後面）。
二、被告嗣後於檢察官偵查及本院審理時翻異前詞，否認前揭過失犯行，並辯稱：當
    時係告訴人上車後關閉車門不慎而自行將其腳夾傷云云，並聲請傳喚其安親班學
    生林勝庭、林翰煜等為證。惟查：
(一)、告訴人因被告駕車不慎致受有右下肢擦破傷等傷害，業據被告於警訊坦承不諱，
    已如前述，並經告訴人於九十一年十一月六日本院審理時指訴：「‧‧‧我是被
    車輪壓到腳，不是車門夾到，若是關門壓到應該是右腳外側受傷，但是我是內側
    腳踝皮肉被壓到且皮肉都爛掉了，當時我太太與我同一部車，她會開車，所以我
    才會上被告的車子，我的臀部還沒有坐上去，我人一半在車外，當時我在跟我太
    太交代一些事情，被告就開車了。」等語歷歷在目，林勝庭、林翰煜為被告之安
    親班學生，且僅為國小二年級之學生，年齡稚嫩，渠等證言是否可採，已非無疑
    ，況依被告所提呈證人林翰煜之錄音帶內容以觀，多係誘導式問答，此有本院九
    十一年度北交簡字第二二九號卷附之錄音譯文一份可參，渠等事後難免受被告之
    影響而有偏頗之虞，自難以渠等之陳述為被告有利認定之唯一依據，是被告聲請
    傳喚核無必要。
(二)、復據被告於九十一年十一月六日及同年十二月九日本院審理中分別供述：「他叫
    我停車，當時臀部已經坐在車裡面，右腳卡在門外，所以我認為他已經上車，且
    當時我往內側車道開車時一定往左邊看是否有來車，不會注意到他是否上車，且
    他是突然進來，事先並沒有告知我。」、「我們是發生車禍時，要開到車廠去鑑
    定車損，在我慢速前進時，他怕我逃跑，自己去夾到車子，由他的診斷證明書可
    以看出，他是被車子夾到，因為他受的傷是內側」等語觀之，足徵被告明知告訴
    人自右後車門處正開啟車門欲乘坐其所駕駛之自用小客車，卻疏於注意車輛之穩
    定性，在告訴人未坐定前不應貿然啟動或行進，致使告訴人因而受傷，是被告違
    反注意義務而涉有過失行為甚明。
(三)、再者，告訴人因被告疏未注意車輛啟動之行進動態致腳踝成傷等情，亦據證人即
    到場處理車禍事故之臺北市政府警察局大安分局交通分隊警員乙○○到庭結證稱
    ：「（問：你到現場是否有看到黎先生（即告訴人）並檢視他的傷勢？）有看到
    ，我當時有檢視他的腳踝是否有受傷，他確實有受傷，我有補充在補充資料表上
    。」等語，復觀諸卷附由前揭證人制作之臺北市政府警察局大安分局交通分隊道
    路交通事故補充表所載之第三點：「Ｂ車，駕駛人丁○○‧‧‧，右腳踝擦傷，
    右腳掌壓傷」等文字描述（見偵查卷第十一頁），是證人乙○○證述告訴人確實
    受有車禍傷等情，堪可採信，另被告聲請調閱告訴人就醫所拍攝之Ｘ光片作為證
    明係告訴人自行夾傷一節，不僅對待證事實毫無助益，且核無必要。
(四)、故依卷附道路交通事故調查報告表、交通事故談話紀錄表、道路交通事故補充資
    料表及交通事故分析研判表、告訴人丁○○之指訴及其診斷證明書、證人乙○○
    之證詞，被告自難卸其過失之責，被告猶執前詞為辯，其所辯不足採信。
三、核被告甲○○所為，係犯刑法第二百八十四條第二項前段之業務過失傷害罪。被
    告當時係安親班老師，平日於固定時間以駕駛小客車負責接載學校放學後仍需到
    安親班就讀之學生為其附隨義務，為從事駕駛業務之人，且本件事故發生時，正
    欲自位在和平東路二段九十四號之師院實小接送放學之學生，此業據被告於警局
    詢問及本院審理時供述明確，有前揭偵查卷附九十年五月十五日訊問筆錄及本院
    卷附九十一年十一月六日訊問筆錄在卷可參，則被告以駕駛為業務應可認定，公
    訴人起訴書雖記載被告犯刑法第二百八十四條第一項之普通過失傷害罪嫌，惟於
    本院審理時經蒞庭之檢察官到庭陳述更正為同條第二項前段之業務過失傷害罪，
    法院於判決時，自無庸再變更法條，附此敘明；又本件被告有如事實欄所載前案
    科刑及刑之執行情形，有臺灣高等法院被告全國前案紀錄表一份在卷可憑，被告
    於八十六年五月十日刑之執行完畢後五年以內再犯有期徒刑以上之本罪，為累犯
    ，應依刑法第四十七條之規定加重其刑；再被告於肇事後，在未被有偵查犯罪職
    權之公務員知悉前，不逃避接受裁判，停留現場，在臺北市政府警察局大安分局
    交通分隊警員乙○○據報前往現場處理時，被告在其上開犯行未為任何有偵查犯
    罪職權之公務員知悉前，不逃避接受裁判而當場向警員自首，承認其為肇事人，
    此有當時自首調查表一紙在卷可按，是被告既已向該管公務員申述犯罪事實，而
    不逃避接受裁判，已合於刑法第六十二條前段所定對於未發覺之犯罪自首而接受
    裁判之要件，應依該條規定減輕其刑，並依刑法第七十一條第一項之規定，刑有
    加重及減輕者，應先加後減之。爰審酌被告之素行、犯罪動機、目的、手段與本
    件車禍被告之過失程度、所生之危害、犯罪後之態度，事後尚未與告訴人達成和
    解，以及告訴人傷勢輕重等其他一切情狀，量處如主文所示之刑，並諭知易科罰
    金之折算標準。
四、據上論斷，應依刑事訴訟法第四百五十二條、第二百九十九條第一項前段，刑法
    第二百八十四條第二項前段、第六十二條前段、第四十七條、第四十一條第一項
    前段，罰金罰鍰提高標準條例第一條前段、第二條，判決如主文。
本案經檢察官蔡立文到庭執行職務。
中      華      民      國    九十一    年     十二     月    二十三    日
                                      臺灣臺北地方法院交通法庭
                                          法  官  鄧德倩
右正本證明與原本無異。
如不服本判決，應於判決送達後十日內向本院提出上訴狀（應抄附繕本）。告訴人或
被害人如對於本判決不服者，應具備理由請求檢察官上訴，其上訴期間之計算係以檢
察官收受判決正本之日期為準。
                                          書記官  謝韻華
中      華      民      國    九十一    年     十二     月    二十三    日
